【裁判字號】    94,上訴,2011
【裁判日期】    950104
【裁判案由】    強盜等
【裁判全文】
臺灣高等法院臺中分院刑事判決        94年度上訴字第2011號
上  訴  人
即  被  告  甲○○
                    （現於臺灣彰化監獄執行中）
上  訴  人
即  被  告  丁○○
                    （現於臺灣嘉義監獄鹿草分監執行中）
前列二人共同
指定辯護人    本院公設辯護人  王金陵
上列上訴人因強盜等案件，不服臺灣彰化地方法院94年度訴字第
981號中華民國94年8月18日第一審判決（起訴案號：臺灣彰化地
方法院檢察署94年度偵字第1389號），提起上訴，本院判決如下
：
    主  文
原判決關於甲○○加重強盜部分及定應執行刑部分，關於丁○○
部分均撤銷。
甲○○意圖為自己不法之所有，結夥三人以上，攜帶兇器，以強
暴、脅迫至使不能抗拒，而使他人交付其物，累犯，處有期徒刑
捌年。
丁○○意圖為自己不法之所有，結夥三人以上，攜帶兇器，以強
暴、脅迫至使不能抗拒，而使他人交付其物，處有期徒刑柒年貳
月。
    事  實
一、甲○○（原名巫秋男）前於民國（下同）八十一年間，曾因
    竊盜案件，經臺灣彰化地方法院於八十一年五月四日，以八
    十一年度少訴字第三號判決判處有期徒刑十月，緩刑三年確
    定；惟其於緩刑期內因違反麻醉藥品管理條例案件，經臺灣
    彰化地方法院於八十三年十月二十八日，以八十三年度易字
    第一九七七號判決判處有期徒刑三月確定（已於八十四年一
    月二十日易科罰金執行完畢），前揭緩刑宣告乃遭撤銷；又
    因煙毒、違反麻醉藥品管理條例及偽造文書等案件，經臺灣
    彰化地方法院於八十四年九月一日，以八十四年度訴字第六
    二六號分別判處有期徒刑三年四月、四月、三月，經本院於
    八十五年一月十六日，以八十四年度上訴字第三一二九號判
    決上訴駁回而確定；再因軍法逃亡案件，經海軍第一軍區司
    令部以八十四年度招判字第一一六號判決判處有期徒刑一年
    二月確定；復因傷害案件，經臺灣臺南地方法院於八十五年
    九月十日，以八十五年度易字第二六七Ｏ號判決判處有期徒
    刑十月，再經臺灣高等法院臺南分院於八十五年十一月二十
    六日，以八十五年度上易字一八０九號判決上訴駁回而確定
    ；後五罪嗣經裁定應執行有期徒刑五年三月，再與首揭竊盜
    案件緩刑宣告撤銷後之有期徒刑十月刑期接續執行，於八十
    七年十一月十八日假釋出監，本應至九十年三月二十三日假
    釋期間始行屆滿。惟甲○○又於假釋期內因涉及脫逃案件，
    經臺灣彰化地方法院於八十九年二月二十一日，以八十九年
    度簡字第一七號判決判處有期徒刑三月確定；再因妨害公務
    案件，經臺灣彰化地方法院於八十九年四月十五日，以八十
    九年度易字第一四八號判決判處有期徒刑六月確定；上開二
    罪嗣經裁定應執行有期徒刑八月確定，再與前揭假釋撤銷後
    所餘殘刑有期徒刑二年四月五日接續執行，於九十二年九月
    二十三日縮刑期滿執行完畢。丁○○則於九十年間，因違反
    毒品危害防制條例案件，經臺灣彰化地方法院於九十年九月
    二十五日以九十年度訴字第九六一號，於九十一年五月三十
    一日以九十一年度訴字第五二七號判決分別判處有期徒刑一
    年二月及一年確定，上開二罪所處刑期接續執行，於九十三
    年七月六日假釋出監，本應至九十三年十一月二十日假釋期
    間始行屆滿；惟其又於假釋期內另犯他罪，前揭假釋即遭撤
    銷，現在執行所餘殘刑有期徒刑四月十四日中（不構成累犯
    ）。
二、甲○○因欠缺金錢花用，乃與丁○○基於意圖為自己不法所
    有之犯意聯絡，並夥同亦有意圖為自己不法所有犯意聯絡之
    綽號「阿龍」不詳姓名年籍成年男子共三人，於九十四年一
    月二十二日下午十八時左右，攜帶何人所有不明，客觀上足
    供作兇器使用之球棒及不明刀械各一支，由丁○○駕駛車牌
    號碼９Ｖ－４３１８號自用小客車，搭載甲○○、「阿龍」
    前往丙○○位於彰化縣埔鹽鄉○○村○○路一巷三之十一號
    住處，到達後甲○○即持前開不明刀械與「阿龍」下車，由
    「阿龍」自後方以手扣住丙○○頸部，控制丙○○之行動自
    由，甲○○則高舉前揭不明刀械，威脅丙○○上車，否則將
    要砍下去等語，致丙○○心生畏懼不得不從，任由甲○○、
    「阿龍」押上前揭自用小客車之後座，同時丁○○則將車輛
    開往彰化縣溪湖鎮某農田邊，甲○○、「阿龍」則分別坐於
    丙○○左右兩側，並在車上徒手毆打丙○○頭部及臉部，並
    以誣指丙○○告密揭露甲○○不法犯行為由，向丙○○收取
    逃亡費用新臺幣（下同）二萬元，並藉口代替友人陳伯煌催
    討交保金額之名，要求丙○○另支付二萬元予甲○○。其間
    甲○○並向丙○○恫稱：「若不給錢，要讓你吃子彈，要看
    槍嗎，槍放在後車廂，不給錢就把你活埋」等語，以此強暴
    、脅迫之非法手段致丙○○心生畏怖而達於不能抗拒之程度
    ，乃提議至其女友乙○○工作地點借錢支應，「阿龍」此時
    即先行離去。迨九十四年一月二十三日凌晨零時左右，丁○○駕車搭載甲○○、丙○○前往彰化縣鹿港鎮草港「驛站Ｋ
    ＴＶ」接得乙○○上車後，隨即前往彰化縣彰化市○○路之
    玉山商業銀行、萬泰商業銀行、彰化縣溪湖鎮○○路之第一
    商業銀行等金融機構提領現金。然因提款機故障無法提領，
    甲○○即認丙○○、乙○○有意拖延，心生不滿，乃駕車將
    丙○○、乙○○押往彰化縣溪湖鎮某不詳之墓園內，並與丁○○接續前揭不法所有，並基於傷害之犯意聯絡，由丁○○
    手持前揭球棒之兇器在旁站立警戒把風，甲○○則以拳打腳
    踢之方式，先徒手毆打丙○○及乙○○，隨後並接過丁○○
    手中之球棒繼續毆打丙○○，致丙○○受有臀部挫傷、頭部
    損傷、上嘴唇紅腫等傷害，乙○○則受有頭部損傷、上嘴唇
    撕裂傷、右臉瘀青等傷害，甲○○並向彼等二人恫嚇稱：「
    四萬元不要了，現在要十萬元，錢不拿出來，不會放人，要
    將你們推入水溝」等語，以此強暴、脅迫之方式，致使丙○○、乙○○在此夜間偏僻之場所受虐不能抗拒，而於九十四
    年一月二十三日凌晨三時左右，由甲○○駕車搭載丁○○、
    丙○○、乙○○至彰化縣員林鎮乙○○之住處，由乙○○下
    車至屋內拿出六千元現金及金飾一批（約五兩重，價值約八
    萬元），丁○○則一路在旁跟隨監視，乙○○並取出個人使
    用之信用卡至彰化縣員林鎮○○路之安泰商業銀行，以預借
    現金方式領得現金三萬五千元，並連同上開財物悉數交付予
    甲○○後，始被載往國道高速公路溪湖交流道下釋放。甲○○除將得手之現金若干分予丁○○作為報酬外，另連同金飾
    變賣所得之現金（約六萬元）均已花用殆盡。
三、案經丙○○、乙○○訴由彰化縣警察局員林分局報請臺灣彰
    化地方法院檢察署檢察官偵查起訴。
    理  由
一、訊據上訴人即被告（下稱被告）甲○○與被告丁○○均矢口
    否認有何強盜犯行，被告甲○○辯稱：其係因為質疑丙○○
    向警方告密，才會夥同「阿龍」毆打丙○○，並非基於以強
    暴方式迫使丙○○交付財物之目的；且丙○○先前已有積欠
    其二、三十萬元之借款，當天丙○○亦同意償還積欠陳伯煌
    之二萬元交保金，其並無不法得財之犯罪意圖；又其並未對
    於丙○○、乙○○口出公訴意旨所載之恫嚇言詞，亦未持刀
    械逼令丙○○上車，且乙○○返家取出財物及其後至金融機
    構取款之過程中，均可趁機報警或脫逃，卻仍願上車交付財
    物，顯見其並未強盜丙○○、乙○○二人之財物云云。被告
    丁○○辯稱：其當天是因為甲○○不知如何前往丙○○之住
    處，才會由其向陳伯煌借車，搭載甲○○前去找尋丙○○，
    其不清楚甲○○與丙○○間之財務糾紛，亦未脅迫丙○○上
    車或出手對其傷害，且其在彰化縣溪湖鎮某不詳墓園下車時
    ，並未手持球棒在旁警戒把風，而係其見到甲○○持球棒正
    在毆打丙○○，乃主動將甲○○手中球棒奪下避免事態擴大
    ，其事後亦未分得任何贓款云云。然查：
  被告二人所涉上開強盜犯行，則經證人即告訴人丙○○、乙○○各於檢察官偵查、原審及本院審理時到庭結證甚詳，並
    有財團法人彰化基督教醫院診斷書二紙在卷足參。而告訴人
    丙○○固有積欠陳伯煌二萬元之交保金仍未償還，然被告甲○○既非墊支該筆交保金之人，且無證據證明其係受陳伯煌
    之託前來催討欠款，告訴人丙○○本無將積欠陳伯煌之二萬
    元交保金轉向被告甲○○支付之必要。縱令被告丁○○係駕
    駛陳伯煌之自用小客車前來找尋告訴人丙○○，然單憑陳伯
    煌出借車輛供被告丁○○使用之客觀事實，仍難認陳伯煌已
    有委請被告甲○○向告訴人丙○○索討債務之表見授權。而
    被告甲○○於原審法院審理時，先稱已將其向告訴人丙○○
    收得之二萬元交保金還給陳伯煌，其後經原審法院追問被告
    甲○○所稱替陳伯煌代為催討該筆交保金之動機為何，被告
    甲○○卻供稱：係因陳伯煌表示該筆款項如可順利收得，將
    要交給伊花用等語（見原審卷第一Ｏ六頁）。則被告倘真基
    於上開可供一己花用金錢之目的，而向告訴人丙○○催討二
    萬元之交保金，其收得該筆款項後即無交還陳伯煌之理，足
    徵被告甲○○前後所言至為矛盾，已難認定其所稱代為催討
    交保金之事由屬實。尤其被告甲○○自稱告訴人丙○○積欠
    其二、三十萬元借款，該筆金額相較於陳伯煌之區區二萬元
    交保金債權，對於被告甲○○之利害關係更為重大，則被告
    甲○○何以捨棄自己之龐大債權於不顧，反而僅為陳伯煌之
    有限經濟利益挺身討債？是以被告甲○○既無催討及受領該
    筆二萬元交保金之合法權源，猶一再以強暴、脅迫手段逼使
    告訴人丙○○、乙○○交付錢財，被告甲○○就此部分具有
    不法所有之犯罪意圖至明。
  另被告甲○○除向告訴人丙○○、乙○○索討上開二萬元交
    保金外，另有要求彼等二人資助二萬元之逃亡費用（即跑路
    費用），其後並因不耐告訴人乙○○四處提款未果，而將彼
    等二人應付之金額提高至十萬元等情，業經證人即告訴人丙○○、乙○○於檢察官偵查中證述明確。雖證人即告訴人丙○○於原審法院審理時改稱：上開二萬元部分係其原先積欠
    陳伯煌之借款，欲一併歸還云云（見原審卷第九二、九三頁
    ），於本院審理中證稱：其有欠陳伯煌錢，乙○○領四萬元
    並回家拿五兩重的金子給甲○○，係其認為甲○○在跑路需
    要現金云云（見本院卷第八七頁），然此部分不僅與證人即
    告訴人乙○○於原審法院審理時所言相左，亦與其先前偵訊
    時所為證述內容不相吻合，況其於本院審理中，亦證稱：其
    在車上及在墳場有被甲○○毆打，還說要把其丟入魚池等語
    （見本院卷第八七頁），顯見其當時請女友乙○○交付財物
    之際，已陷於不能抗拒之情境，故證人丙○○於法院審理中
    所為其係自願交付財物部分之陳述，難認有據，仍應以其於
    偵訊時所述為準。則被告甲○○與告訴人丙○○、乙○○間
    既不存在任何債權債務關係，彼等二人更無支付上開費用之
    必要，乃被告甲○○竟能恣意提高償還金額要求告訴人丙○○、乙○○二人立即交付財物，如謂其並無不法所有之意圖
    ，孰能信之？至於被告甲○○所稱告訴人丙○○積欠其二、
    三十萬元借款部分，既無任何證據以佐其說，且被告甲○○
    先於九十四年六月十日原審訊問時供稱借款金額約二、三十
    萬元，迨原審於九十四年八月四日審理時卻又改稱借款總額
    約為一、二十萬元，先後供述明顯不一，已有瑕疵可指。況
    被告甲○○於原審九十四年六月十日訊問時，自承於九十三
    年間才認識告訴人丙○○，且其從事粗工工作，一日所得僅
    一千元等語（見原審卷第三十頁背面），則被告甲○○自結
    識告訴人丙○○至本案發生之際，至多不過一年時間，被告
    甲○○依其每日一千元之工作所得換算年收入（一年約五十
    二週，每週工作五日），亦僅有約二十六萬元，除非被告甲○○並無任何個人生活費用開銷，否則豈有可能借款二、三
    十萬元予告訴人丙○○？益徵其前揭所辯借款情節皆為虛構
    ，不足採信。
  再者，被告甲○○、丁○○、「阿龍」等人前往告訴人丙○○住處將其強押上車目的，無非在於其後藉端強使告訴人丙○○交出身上財物，而被告甲○○一再捏稱告訴人丙○○對
    外告密，並多次出手毆打告訴人丙○○、乙○○，亦非基於
    一時情緒激動所致。此觀被告甲○○於毆打彼等二位告訴人
    後，隨即出言索討前揭並無任何權源之債款，或任意追加彼
    等二人所應付款之額度，其理至明。尤其被告甲○○倘真對
    於告訴人丙○○可能告密將其出賣一事甚感不平，至多夥同
    「阿龍」合力痛毆告訴人丙○○即可達到洩憤目的，根本毋
    庸再命其交付任何款項。至於告訴人乙○○於下車返家取出
    現金及金飾之過程中，既有被告丁○○緊隨在側，且其單獨
    持信用卡前往金融機構自動付款設備預借現金之際，告訴人
    丙○○亦仍遭被告甲○○、丁○○限制自由於車內，告訴人
    乙○○慮及男友生命安危而未敢逃跑或報警，亦屬人情之常
    ，自無從憑此而為有利被告甲○○、丁○○之認定。
  而被告甲○○雖辯稱：告訴人丙○○所稱之不明刀械原係放
    在車上，其並未攜帶下車，亦無高舉刀械脅迫告訴人丙○○
    之情事云云。然被告丁○○原係駕駛該車搭載被告甲○○之
    人，對於車內狀況應能清楚掌握，惟據其於原審法院審理時
    之供述，尚且不知車內確實放置刀械，告訴人丙○○如未遭
    被告甲○○高舉刀械與之對立，又豈能清楚認知車內尚遺有
    刀械一把？足認被告甲○○前揭所辯顯不足採。另被告甲○○確實曾向告訴人丙○○、乙○○恫稱：「四萬元不要了，
    現在要十萬元，錢不拿出來，不會放人，要將你們推入水溝
    」等語，亦經被告丁○○以證人身分在檢察官偵查及原審法
    院審理時證述明確（見偵查卷第五十頁、原審卷第一Ｏ二頁
    ），自不容被告甲○○空言否認。
  又被告丁○○不僅於被告甲○○實施上開強盜犯行時全程在
    場，且於告訴人丙○○、乙○○在彰化縣溪湖鎮某不詳墓園
    遭到被告甲○○毆打之際，被告丁○○亦手持球棒在旁警戒
    把風，此據證人即告訴人丙○○、乙○○於檢察官偵查及原
    審法院審理時證述綦詳。被告丁○○雖矢口否認曾有在旁持
    棒把風之行為，且辯稱：並未攜帶球棒下車云云，惟其已於
    九十四年三月十八日偵訊時供承：「當時我持木棒站在旁邊
    ……但甲○○有將我的木棒接走。」等語（見偵查卷第五十
    頁），倘被告丁○○於下車時並未攜帶球棒，被告甲○○又
    何能將其手中球棒接走？經檢察官於原審法院審理時就此疑
    點以證人身分詰問被告丁○○，被告丁○○始改稱：「球棒
    應該是我從車上拿下去的，後來被告甲○○將球棒接過去打
    了丙○○一下，我才又把球棒拿回來。」等語（見原審卷第
    一ＯＯ頁背面），益見被告丁○○前揭所辯要非實情，不足
    採信。又被告甲○○先後於九十四年五月二十四日、同年五
    月三十一日偵訊時，均明確供稱被告丁○○曾於事後分得現
    金等語（見偵緝卷第三六頁、第四二頁），足認被告丁○○
    應係本於自己犯罪之意思參與前揭強盜犯罪之實施。而被告
    甲○○雖於原審法院審理時改稱：其僅係拜託被告丁○○開
    車載其去丙○○處，被告丁○○並不知情，事後亦未分得任
    何錢財，其於偵查中說錯了，應該是拿現金給「阿龍」云云
    （見原審卷第九八頁背面、第九九頁）。然綽號「阿龍」之
    男子僅於彰化縣溪湖鎮農田旁即中途離去，相較於全程在場
    參與之被告丁○○，「阿龍」於本案中之出力程度遠不及於
    被告丁○○，被告甲○○豈有可能將強盜所得現金分給「阿
    龍」，卻不予被告丁○○分文之理？且被告甲○○於偵查中
    先後二次供述互為一致，亦難認有何錯認誤解之可言。從而
    ，被告甲○○嗣於原審法院審理時所言容與事理不符，顯係
    冀圖迴護被告丁○○之詞，無足採憑。
  綜上所述，被告甲○○、丁○○前揭所辯均不足採。本案事
    證已臻明確，被告二人犯行均堪認定，應依法論科。
二、按犯強盜罪而有刑法第三百二十一條第一項各款情形之一者
    ，應論以刑法第三百三十條第一項之加重強盜罪。又刑法第
    三百二十一條第一項第三款所謂之「攜帶兇器」，其兇器種
    類並無限制，凡客觀上足以對人之生命、身體、安全構成威
    脅，具有危險性之兇器均屬之，且祇須行為時攜帶此種具有
    危險性之兇器為已足，不以攜帶之初有行兇之意圖或行為時
    已有使用為必要，最高法院92年度台上字第1847號判決意旨
    可資參照。再於實施強盜行為中傷害被害人，因強盜罪非以
    傷害人之身體為當然之手段，若具有傷害犯意且發生傷害之
    結果，自應另負傷害罪責，與強盜罪有牽連關係，依刑法第
    五十五條之規定處斷（最高法院86年度台上字第7319號、84
    年度台上字第6406號判決意旨參照）。查被告甲○○、丁○○二人夥同綽號「阿龍」之成年男子持刀械及球棒等兇器，
    再以恐嚇之方式脅迫及以毆打之方式施強暴於告訴人丙○○
    、乙○○，致其等之身體均受傷害，而使其等交付財物，被
    告等毆打告訴人成傷，顯非實施強暴奪取財物時造成之傷害
    ，則傷害與強盜行為間即有方法結果之牽連關係，而此部分
    又經告訴人丙○○、乙○○表示告訴，自應併予審究。核被
    告二人所為，均係犯刑法第三百三十條第一項之結夥三人以
    上攜帶兇器強盜罪、刑法第二百七十七條第一項之傷害罪。
    被告甲○○、丁○○與綽號「阿龍」者，就上開加重強盜犯
    行，被告甲○○與丁○○就上開傷害犯行，有犯意之聯絡及
    行為之分擔，皆為共同正犯（綽號「阿龍」者雖未親自實施
    強盜告訴人乙○○之犯行，惟其事前既與被告二人有犯意之
    聯絡，且係在告訴人丙○○已達於不能抗拒之程度始行離開
    現場，則其既係為自己犯罪之意思而參與，就被告二人強盜
    告訴人乙○○之犯行部分，雖未實行劫取財物，仍應依共同
    正犯論科）。被告二人同時同地侵害告訴人丙○○、乙○○
    二人法益，為同種想像競合犯，應依刑法第五十五條之規定
    ，從一處斷。被告二人所犯上開加重強盜、傷害二罪間，有
    方法結果之牽連關係，應從一重仍論以刑法第三百三十條第
    一項之結夥三人以上攜帶兇器強盜罪。公訴人就被告二人所
    犯之傷害罪，於起訴法條中雖未加以論列，惟既已於起訴事
    實中加以論述，且本院認與已起訴之加重強盜部分事實具有
    牽連犯之裁判上一罪關係，自為起訴效力所及，本院仍得加
    以審理。再查被告甲○○前於八十一年間，曾因竊盜案件，
    經臺灣彰化地方法院於八十一年五月四日，以八十一年度少
    訴字第三號判決判處有期徒刑十月，緩刑三年確定；惟其於
    緩刑期內因違反麻醉藥品管理條例案件，經臺灣彰化地方法
    院於八十三年十月二十八日，以八十三年度易字第一九七七
    號判決判處有期徒刑三月確定（已於八十四年一月二十日易
    科罰金執行完畢），前揭緩刑宣告乃遭撤銷；又因煙毒、違
    反麻醉藥品管理條例及偽造文書等案件，經臺灣彰化地方法
    院於八十四年九月一日，以八十四年度訴字第六二六號分別
    判處有期徒刑三年四月、四月、三月，經本院於八十五年一
    月十六日，以八十四年度上訴字第三一二九號判決上訴駁回
    而確定；再因軍法逃亡案件，經海軍第一軍區司令部以八十
    四年度招判字第一一六號判決判處有期徒刑一年二月確定；
    復因傷害案件，經臺灣臺南地方法院於八十五年九月十日，
    以八十五年度易字第二六七Ｏ號判決判處有期徒刑十月，再
    經臺灣高等法院臺南分院於八十五年十一月二十六日，以八
    十五年度上易字一八０九號判決上訴駁回而確定；後五罪嗣
    經裁定應執行有期徒刑五年三月，再與首揭竊盜案件緩刑宣
    告撤銷後之有期徒刑十月刑期接續執行，於八十七年十一月
    十八日假釋出監，本應至九十年三月二十三日假釋期間始行
    屆滿。惟甲○○又於假釋期內因涉及脫逃案件，經臺灣彰化
    地方法院於八十九年二月二十一日，以八十九年度簡字第一
    七號判決判處有期徒刑三月確定；再因妨害公務案件，經臺
    灣彰化地方法院於八十九年四月十五日，以八十九年度易字
    第一四八號判決判處有期徒刑六月確定；上開二罪嗣經裁定
    應執行有期徒刑八月確定，再與前揭假釋撤銷後所餘殘刑有
    期徒刑二年四月五日接續執行，於九十二年九月二十三日縮
    刑期滿執行完畢，有臺灣彰化地方法院檢察署刑案資料查註
    紀錄表、臺灣高等法院被告全國前案紀錄表各一份在卷可稽
    ，被告甲○○於刑之執行完畢後五年內再犯本件有期徒刑以
    上之罪，為累犯，應依刑法第四十七條之規定加重其刑。
三、原審以被告甲○○、丁○○二人加重強盜犯行部分罪證明確
    ，依法論罪科刑，固非無見，惟查：按「連續犯之成立，
    除主觀上須基於一個概括之犯意外，客觀上須先後數行為，
    逐次實施而具連續性，侵害數個同性質之法益，其每一前行
    為與次行為，依一般社會健全觀念，在時間差距上，可以分
    開，在刑法評價上，各具獨立性，每次行為皆可獨立成罪，
    構成同一之罪名，始足當之」（最高法院86年台上字第3295
    號判例參照），查本件被告二人原本強盜之對象係告訴人丙○○，而因告訴人丙○○無錢支應，提議向其女友即告訴人
    乙○○借款，被告等始將告訴人乙○○一併列為強盜之對象
    ，顯見其等既係出於一個強盜行為之犯罪，接續對告訴人二
    人為強盜犯行，並非原本即基於概括之犯意所為，而刑法上
    強盜罪，除侵害財產法益外，兼對人身自由有所侵害，故被
    告二人雖未能自告訴人丙○○處劫得財物，仍係以一強盜行
    為而侵害二法益，觸犯二強盜罪名，應依想像競合犯論處。
    原判決疏未就被告二人論以想像競合犯，而逕以論以連續犯
    ，自有未合；原審判決就被告所犯普通傷害罪部分漏未論
    處，亦有未當（此部分既經告訴人提出告訴，起訴事實亦有
    敘及，原審判決就此部分縱認係強盜之當然結果，亦不能置
    而不論）；又「刑罰法令規定為結夥者，為必要之共同正
    犯，此為當然之解釋，判決書結論固應引用刑法第二十八條
    ，但主文毋庸諭知共同字樣，第一審判決主文諭知共同結夥
    搶劫，殊嫌累贅」（最高法院69年度台上字第2948號判決參
    照），查原判決認定被告二人係結夥三人以上犯罪，卻於主
    文贅載「共同」字樣，容有未洽。被告二人上訴意旨均否認
    有強盜犯行，辯稱其等與告訴人僅係債務糾紛，打人與拿錢
    係二回事等情，而指摘原判決不當，固均無可取，惟原判決
    既有上述可議之處，自屬無可維持，應由本院將原判決關於
    被告甲○○強盜及定執行刑部分，關於被告丁○○部分均撤
    銷改判。爰審酌被告甲○○年少力強，被告丁○○亦正值盛
    年，均不知憑恃己力賺取經濟所需，反而藉由強盜手段攫取
    他人錢財，對於被害人權益乃至於社會治安均生嚴重危害；
    被告甲○○於上開強盜犯行中居於主導地位，惡性重大，殊
    值非難，另被告二人均未坦承強盜犯行，犯後態度亦有可議
    ；並參以被告二人犯罪動機、目的、所得財物之多寡、智識
    程度等一切情狀，分別量處如主文第二、三項所示之刑。至
    供被告等犯罪所用之球棒及不明刀械各一支，並未扣案，且
    無證據證明係被告等人所有之物，亦非違禁物，為免執行困
    難，故不為沒收之諭知。
四、被告甲○○搶奪部分，業據被告撤回上訴，附此敘明。
據上論斷，應依刑事訴訟法第三百六十九條第一項前段、第三百
六十四條、第二百九十九條第一項前段，刑法第二十八條、第三
百三十條第一項、第二百七十七條第一項、第五十五條、第四十
七條，罰金罰鍰提高標準條例第一條前段，判決如主文。
本案經檢察官林弘政到庭執行職務。
中    華    民    國    95    年    1  月  4          日
          刑事第十一庭  審判長法  官  黃  梅  月
                              法  官  黃  日  隆
                              法  官  林  宜  民
上列正本證明與原本無異。
如不服本判決應於收受送達後十日內向本院提出上訴書狀，其未
敘述上訴之理由者並得於提起上訴後十日內向本院補提理由書（
均須按他造當事人之人數附繕本）。
                              書記官  陳  振  海
中    華    民    國    95    年    1  月  5          日
附錄本案論罪科刑法條：
中華民國刑法第330條第1項：
犯強盜罪而有第三百二十一條第一項各款情形之一者，處七年以
上有期徒刑。
                                                      Ａ


司法院資訊處製作；財團法人民間司法改革基金會備份。
